【裁判字號】    92,勞上,5
【裁判日期】    921007
【裁判案由】    給付資遣費
【裁判全文】
臺灣高等法院民事判決                                九十二年度勞上字第五號
    上  訴  人  大同發那科自動化股份有限公司
    法定代理人  林蔚山
    訴訟代理人  陳君漢律師
    被上訴人    甲○○
    訴訟代理人  許瓊芬
當事人間請求給付資遣費事件，上訴人對於中華民國九十一年十二月三十一日臺灣臺
北地方法院九十一年度勞訴字第一五三號第一審判決提起上訴，經本院九十二年九月
三十日言詞辯論終結，判決如下：
    主      文
上訴駁回。
第二審訴訟費用由上訴人負擔。
    事      實
甲、上訴人方面：
一、聲明：(一)原判決廢棄。(二)駁回被上訴人在第一審之訴。
二、陳述：除與原判決記載相同者外，補稱略以：
(一)上訴人僅有ROBOT營業部與PLC 營業部二個部門，其中ROBOT營業部係由總經理兼
    任部門經理，PLC 營業部則由被上訴人擔任經理人，總經理因兼任部門經理而無
    暇他顧，故PLC 營業部一般業務即由被上訴人視情況處理，可見其為重要主管，
    就其部門業務範圍中有為上訴人決定之權限。
(二)被上訴人「代表」上訴人與源力公司完成交易，其亦自承任上訴人之高級主管，
    某方面有決定權，其薪資結構中不僅有主管加給，且月薪超過六萬元，年薪達九
    十一萬餘元，遠逾勞工保險條例所定投保薪資上限四萬二千元，顯非一般受薪階
    級，可見被上訴人於上訴人公司中確實為「經理人」無疑。
(三)大同公司集團中，經理人調升時，均曾於「經營者大會」中佈達，優秀之經理人
    更得以「總值星」名義，於值星期間代表大同集團至旗下營業處巡視，並督導了
    解所遭遇之問題等情，而被上訴人曾以「總值星」之名義代表大同公司集團，巡
    視苗栗地區服務站，足證其為上訴人之經理人，而非受僱人。
(四)被上訴人為經理人，應盡善良管理人之注意義務，竟在美國奇異公司要求不得再
    販賣該公司之產品予源力公司後，仍將奇異公司之「可程式控制器」轉賣給源力
    公司，致奇異公司向上訴人公司提出嚴正抗議，要求對此一供貨事件提出說明並
    適當處置，否則將中止對上訴人之供貨，被上訴人於業務所掌範圍中難謂無任何
    疏失；上訴人感覺事態嚴重，始於九十一年二月八日對被上訴人先予以停職，人
    事評議委員會依據人事處及稽核委員會之調查報告審查認定被上訴人執行職務有
    重大過失，並做成轉調其他單位任職之決議，方取得美國奇異公司之諒解，上訴
    人即進行轉調作業，被上訴人亦同意任職該單位（大同公司與投資公司之同仁可
    相互轉調，年資連續計算），上訴人即於九十一年八月十二日進行轉調作業，詎
    被上訴人事後反悔而未任職。
(五)上訴人為大同公司所轉投資之子公司，大同公司之工作規則對兩造自有拘束力，
    工作規則首開即規定適用範圍包括經營投資公司在內，且受僱人應遵守該規則，
    該規則第十二條復規定：「本公司同仁之職務，得由公司視業務需要，予以調遷
    。包括調到公司經營投資公司及所屬各工廠服務。．．．調整其職務或調至關係
    企業公司服務，其年資合併計算且照支原薪，並對勞動條件不做不利之變更」，
    被上訴人於九十一年七月十九日之存證信函要求上訴人承諾年資併計，並維持本
    薪與職務加給等語，顯屬「多此一舉」，則其進而謂若未答覆前開事項即聲明終
    止勞動契約云云，是否即生終止契約之效力，即有疑問。而上訴人於九十一年五
    月間即安排被上訴人復職至大同公司，七月間，被上訴人亦至大同公司重電廠面
    試，然該廠與上訴人間係平行單位，必須再透過總公司之協助，行政作業流程難
    免冗長，被上訴人未待作業流程完結，即忽然發函終止契約，顯係基於自行離職
    之意思而終止。
（四）證據：除援用原審（及發回前本院前審）提出者外，補提傳真信函、上訴人公
      司組織表、源力公司訂購單、被上訴人薪資明細、扣繳憑單為證，並聲請訊問
      證人郭裕宗。
乙、被上訴人方面：
一、聲明：上訴駁回。
二、陳述：除與原判決（及發回前本院判決）記載相同者外，補稱略以：
（一）被上訴人係八十三年由大同股份有限公司調派至上訴人公司擔任系統技術部主
      任工程師，八十七年二月十三日再由大同公司調派令擔任部門代經理一職。任
      主任工程師時即領有主管津貼，八十六年待遇即達八十七萬七千餘元；被上訴
      人任代經理一職，仍受總經理郭裕宗之監督，對於貨品訂購、報價單價格之決
      定、出貨許可、每日工作日誌、外出單之出勤管理，均須總經理批示，被上訴
      人並非自為決策，仍屬勞工，非委任關係。
 (二) 被上訴人雖曾任「總值星」，但該職僅係輪值性質，且對地區服務站之建議或
      意見，只能傳達給上級決定，無法代公司作決定，被上訴人與上訴人自非委任
      關係。
 (三)在被上訴人寄存證信函之前，上訴人並無通知被上訴人新職。
三、證據：除援用原審提出者外，補提名片二張、人事調派令、工作日誌、外出單、
    薪資所得憑證二份 (以上均影本)為證。
    理      由
一、被上訴人起訴主張：其自六十七年八月二十八日起即受僱大同公司，扣除中間因
    求學及服役辦理留職停薪計四十六個月，迄至九十一年七月二十九日止，其年資
    為合計為二十年一個月，八十三年六月起大同公司將其調派至由大同公司、日本
    發那科公司及美國奇異公司合資成立之上訴人公司，擔任上訴人PLC部代經理，
    上訴人於九十一年二月八日以「重大訊息未告知主管，違反誠信」為由，給予被
    上訴人停職停薪處分，並於當日由上訴人之郭總經理沒入被上訴人出入公司上下
    班刷卡之識別證，拒絕被上訴人繼續工作，被上訴人數次請求上訴人同意被上訴
    人回復原職，但上訴人均不予置裡，被上訴人乃於九十一年七月十九日寄發存證
    信函向上訴人表示如未能讓被上訴人復職，即於九十一年七月二十九日終止兩造
    系爭僱傭契約，上訴人仍未同意被上訴人復職，因依勞動基準法第十四條第一項
    第六款、第十七條規定，訴請上訴人給付資遣費一百二十萬六千八百八十七元；
    依兩造系爭契約法律關係訴請上訴人給付爭議期間工資三十四萬零五百三十二元
    ；及依勞動基準法第三十九條規定給付未休特別休假工資四萬二千零六十三元。
    再者，上訴人未查明事實真相，即任意將被上訴人停職停薪，嗣後並予以解僱，
    甚至將被上訴人之勞保、健保予以退保，造成被上訴名譽權、信用權、身體權及
    健康權受到精神上損害，上訴人應依民法第一百八十四條第一項前段、第一百九
    十五條規定，賠償被上訴人二十四萬三千三百八十五元，又因上訴人之上開行為
    ，造成被上訴人未能繼續任職上訴人，因此未能領取最高四十五個基數之退休金
    ，縱被上訴人現至他處任職，仍有五個基數之退休金損失，上訴人應依民法第一
    百八十四條第一項前段規定賠償被上訴人此部分差額之損害計三十四萬零四百七
    十元，另上訴人上開給付，並均依民法第二百三十三條第一項規定，自起訴狀繕
    本送達翌日即九十一年八月三十日起至清償日止，按週年利率百分之五計算之法
    定遲延利息。如法院認為兩造仍有系爭僱傭契約法律關係存在，則備位訴請確認
    兩造系爭僱傭契約存在，且上訴人自九十一年二月八日起即未依約給付被上訴人
    薪資，上訴人應自九十一年二月八日起至復職日止，按月給付被上訴人六萬零九
    十四元等語 (原審判決命上訴人給付被上訴人資遣費、工資、特別休假工資一百
    五十八萬九千四百八十二元及遲延利息，而駁回被上訴人其餘之請求，未經被上
    訴人上訴，被駁回之部分已確定)。
二、上訴人則主張：上訴人為大同公司之投資公司，係大同公司與日本發那科公司及
    美國奇異公司合資成立，被上訴人係由大同公司調派擔任「可程式控制器」部代
    經理職務，兩造間為委任關係，被上訴人負責銷售美國奇異公司獨家供應之可程
    式控制器，該可程式控制器目前僅有奇異公司獨家供應國內五家公司銷售。美國
    奇異公司前台灣區經理賴勇任離職後創設源力公司，成為美國奇異公司之競爭者
    ，與美國奇異公司競標獲得中華汽車公司「可程式控制器」標案，美國奇異公司
    台灣區經理曾俊凱乃口頭通知負責銷售可程式控制器業務之被上訴人，基於雙方
    業務關係不要與源力公司交易等語，被上訴人不僅未將此一業務重大訊息報告上
    訴人總經理，甚至擅自作主與源力公司進行二筆交易，被上訴人執行職務難謂無
    重大過失，嗣美國奇異公司查證，被上訴人仍不承認供貨源力公司者乃被上訴人
    所為，後經發現被上訴人桌上有源力公司之公文，被上訴人方承認，美國奇異公
    司乃向上訴人提出抗議，要求對此一供貨事件提出說明並為適當處置，否則將中
    止對上訴人之供貨。上訴人乃於九十一年二月八日對被上訴人先予以停職停薪，
    嗣經人事評議委員會依據人事處及稽核委員會之調查報告審查認定被上訴人執行
    職務有重大過失，並做成轉調其他單位任職之決議，被上訴人亦同意調職大同公
    司，於九十一年八月十二日進行轉調作業，詎被上訴人事後反悔而未任職。再者
    ，被上訴人於九十一年七月十九日之存證信函並未表示終止契約，退萬步言，縱
    認被上訴人九十一年七月二十九日終止勞動契約之主張成立，然上訴人並無解僱
    被上訴人之事實，上訴人將被上訴人勞健保退保，僅係內部連繫疏忽所致，且對
    被上訴人亦未造成損害，況被上訴人於九十一年五月八日前即已知上訴人將被上
    訴人勞健保退保，若被上訴人九十一年七月二十九日終止勞動契約是實，亦顯逾
    三十日之限期。被上訴人另請求確認僱傭契約存在並要求給付薪資，假設被上訴
    人此一主張成立，則被上訴人在科瑞公司工作獲有薪資，此部分薪資應與被上訴
    人可向上訴人請求給付之薪資扣除等語。
三、被上訴人主張其自六十七年八月二十八日起即受僱大同公司，扣除中間因求學及
    服役辦理留職停薪計四十六個月，迄至九十一年七月二十九日止，年資合計為二
    十年一個月，被上訴人於八十三年六月起由大同公司調派至由大同公司、日本發
    那科公司及美國奇異公司合資成立之上訴人，擔任可程式控制部代經理，上訴人
    於九十一年二月八日以「重大訊息未告知主管，違反誠信」為由給與被上訴人停
    職停薪處分，並於九十一年四月二十六日將被上訴人之勞保、健保予以退保等事
    實，為上訴人所自認，復據被上訴人提出九十一年二月二十二日陳情書、九十一
    年三月十四日陳情書、九十一年四月二十一日存證信函、台北市政府勞工局調解
    紀錄、台北市政府九十一年五月十日府勞二字第０九一０七二八七四００號函（
    附九十一年五月八日調解紀錄）、被上訴人勞工投保資料、被上訴人勞工保險卡
    各乙份為證，堪信為真實。本件上訴人之主要業務係生產資訊、家電用品，業據
    上訴人陳述在卷，核與卷附之上訴人公司變更登記表相符。按製造業係屬勞動基
    準法第三條第一項第三款規定之行業，勞動基準法於七十三年七月三十日經總統
    公布，依中央法規標準法第十三條規定，應自七十三年八月一日生效，上訴人應
    自七十三年八月一日起適用勞動基準法。茲兩造所爭執者，主要在於 (一) 兩造
    間是委任契約或是勞動契約 (僱傭契約)；(二)契約終止否？以下分述之：
(一)按勞動基準法所規定之勞動契約，係指當事人之一方，在從屬於他方之關係下，
    提供職業上之勞動力，而由他方給付報酬之契約，一般學理上亦認勞動契約當事
    人之勞工，具有下列特徵：１、人格從屬性，即受僱人在雇主企業組織內，服從
    雇主權威，並有接受懲戒或制裁之義務，親自履行，不得使用代理人；２、經濟
    上從屬性，即受僱人並非為自己之營業勞動而是從屬於他人，為該他人之目的而
    勞動，納入雇方生產組織體系，並與同僚間居於分工合作狀態。經查被上訴人在
    上訴人之職稱雖為「可程式控制器」部代經理職務，然被上訴人仍須打卡上下班
    、僅在公司某方面業務有決定權、有價格建議權，原則上仍應聽令於公司主管，
    部門須用人 (招募人員) 時，須向總經理報告、同意，對外不可代表公司簽訂契
    約，業據被上訴人陳述在卷，亦經上訴人之總經理郭裕宗於本院證述明確 (見本
    院卷第七十七、七十八頁) ，上訴人亦稱被上訴人係受僱於上訴人，被上訴人應
    服從公司之工作規則等語，又被上訴人在上訴人公司每月均領取固定薪資，上訴
    人對此亦為自認，可見，被上訴人提供勞務仍須受上訴人即雇主之指揮，有接受
    雇主懲戒、制裁之義務，被上訴人亦被編入上訴人之生產組織內，為上訴人之目
    的提供勞務，被上訴人顯係單純提供職業上之勞動力，受上訴人指揮監督，為上
    訴人之目的而勞動，屬於前開所謂勞動契約；上訴人雖以被上訴人年薪達九十一
    萬餘元，領有主管津貼，顯非一般受薪階級云云，惟被上訴人在未任經理之前，
    自八十三年起即領有主管津貼，八十六年之年所得即達八十七萬餘元，有被上訴
    人之各類所得扣繳暨免扣繳憑單影本在卷可稽 (本院卷六十八頁) ，且為上訴人
    所不爭執，則單以領有主管津貼或年收入並不足認定兩造間為委任關係，上訴人
    又以被上訴人在大同公司集團中曾以「總值星」之名義代表大同公司、林挺生巡
    視苗栗地區服務站，可見其非一般受僱人云云，惟證人郭裕宗證稱：總值星是由
    經理級以上幹部輪值，可代表董事長巡視，地區服務站向董事長報告的事在總值
    星巡視時都可以向總值星講，但總值星只是轉達，不能作主張等語，可見「總值
    星」是經理輪值巡視地區服務站，轉達地區服務站之意見給公司而已，並無實質
    上代公司處理事務之權限，況且被上訴人以「總值星」名義巡視苗栗地區時，尚
    須填寫「外出登記單」，並經上級主管 (即總經理郭裕宗) 之核可，有外出登記
    單影本在卷可按 (本院卷第六十七頁) ，是以被上訴人曾任「總值星」乙事並不
    足證明兩造為委任關係；兩造間屬勞動契約，可堪認定。
(二)被上訴人主張上訴人於九十一年四月二十六日將被上訴人之勞保、健保予以退保
    ，且對外宣稱被上訴人已經離職，可認上訴人已經終止系爭勞動契約云云，上訴
    人承認將被上訴人之勞保、健保退保，但否認上訴人解僱被上訴人 (原審九十一
    年九月四日言詞辯論筆錄，卷第三十二頁) ；按所謂以意思表示終止契約者，需
    表意人之一方向他方表示不再向後繼續契約關係之意思方可，上訴人否認其曾向
    被上訴人為終止系爭勞動契約之意思表示，被上訴人亦未舉證上訴人有向其為意
    思表示，自難遽認上訴人已終止兩造間之勞動契約，至於上訴人將被上訴人之勞
    保、健保予以退保，且自九十一年二月八日起持續相當時間未同意被上訴人復職
    ，僅是上訴人是否違反勞工保險條例等相關規定，及上訴人對被上訴人為停職停
    薪之處分是否合法正當之問題，尚未能以此即可認定上訴人已向被上訴人為終止
    系爭勞動契約之意思表示。本件被上訴人又主張其已於九十一年七月二十九日終
    止系爭勞動契約，並以此為由請求上訴人給付資遣費及未休特別休假工資，是以
    本件所應審究者為被上訴人於九十一年七月二十九日是否已經終止系爭勞動契約
    ；被上訴人此終止系爭勞動契約之意思表示是否有理由。經查：
（１）按勞動基準法第七十條規定：「雇主僱用勞工人數在三十人以上者，應依其事
      業性質，就左列事項訂定工作規則，報請主管機關核備並公開揭示之：：：六
      、考勤、請假、獎懲、離職及退休。」同法第七十一條規定：「工作規則，違
      反法令之強制或禁止或其他有關該事業適用之團體協約規定者，無效。」即依
      我國勞動基準法第七十條已規定雇主可以就第七十條各款所列事項訂定工作規
      則，此乃因如強調工作規則須經勞工同意始得發生效力，此一結論恐與現實勞
      動生活有悖，且不符現代企業運作之必要性，職是，我國工作規則應係採取法
      規說中之授權說，又既然採取法規說中之法授權說，則雇主訂定工作規則之權
      限係來自法律之授權，雇主訂定工作規則之權限自應受法之拘束，故勞動基準
      法第七十一條規定，工作規則不得違反法令之強制禁止規定、有關之團體協約
      等。雇主基於法律授權所訂定之工作規則，有拘束勞工與雇主雙方之效力，而
      不論勞工是否知悉工作規則之存在及其內容，或是否予以同意，除該工作規則
      違反法律強制規定或團體協商外，勞工均應遵守（參最高法院八十八年度台上
      字第一六九六判決要旨），至於雇主違反勞基法第七十條工作規則應報請主管
      機關核備後公開揭示之規定，僅係雇主應受同法第七十九條第一款規定處罰之
      問題，苟該工作規則未違反強制或禁止規定，仍屬有效（參最高法院八十一年
      度台上字第二四九二判決要旨）。又依勞動基準法第七十條第六、七款規定既
      允許僱主在自訂工作規則中，訂定獎懲及解僱事項，基此，雇主即得基於雇主
      企業之領導權、組織權，在合理範圍得對於勞動者之行為加以考核、制裁，惟
      雇主有權訂定工作規則既係基於法律之授權而來，依此，法律認許者應僅限於
      以具備勞動基準法所訂要件之工作規則所定之懲戒權為限，此乃因法律認許平
      等之當事人間之一方得對他方進行私的制裁，係為圓滑地遂行其共同作業，例
      如經營秩序之維持，而與勞工法令不相矛盾者為限，方有對勞工懲戒之權限，
      然此仍需給予勞工可預見，依此，雇主懲戒權之行使，除依法律規定在具備法
      定要件時，雇主得對之加以懲戒者，例如勞動基準法第十二條，或依民法之規
      定，勞動者對雇主之生產設備等予以破壞外，其餘雇主懲戒權之行使，雇主應
      於工作規則中明示公告。
（２）上訴人於九十一年二月八日對被上訴人以「重大訊息未告知主管，違反誠信」
      為由，作停職停薪處分，即禁止勞工對雇主提供勞務，並不給付勞工薪資，此
      係對勞工所為之懲戒處分，應屬無疑。惟遍觀勞動基準法等相關法令，並無雇
      主在何種情況下可給予勞工為停職停薪之懲戒處分，本件上訴人雖提出大同公
      司工作規則，惟其上僅分別於第十七條、第六十六條、第七十一條、第七十二
      條分別規定：「凡本公司同仁有下列情形之一者，本公司得不經預告終止契約
      ：：：」、「除年終考核外，本公司對公司同仁有平時考核參考，其獎懲分別
      下列幾種：一、獎勵：（一）嘉獎（嘉獎三次作為記功一次）。（二）記功（
      記功三次作為記大功一次）。（三）記大功。（四）獎金或增加年終獎金。（
      五）發給獎狀及獎金。三、懲罰：（一）申誡（申誡三次作為記過一次）。（
      二）記過（記過三次作為記大過一次）。（三）記大過（記大過三次解僱）。
      （四）降調。（五）解僱。」「同仁有下列情事之一者經查屬實者，得予申誡
      ：：：」、「同仁有下列情事之一經查屬實者，得予記過：：：」、「同仁有
      下列情事之一經查屬實者，斟酌其應懲罰程度，得予記大過或降調：：：」、
      「同仁有下列情事之一經查屬實者，得予解僱：：：」，顯見上訴人提出之工
      作規則，其所規定上訴人可為之懲戒方式僅有記申誡、記過、記大過、降調及
      解僱，並未將停職停薪列入；是以，上訴人並無給與被上訴人停職停薪懲戒處
      分之法律上或契約上之依據，上訴人於九十一年二月八日對被上訴人所為之停
      職停薪懲戒處分即難認有理。
（３）上訴人又以被上訴人之行為已可構成解僱之事由，上訴人未予解僱，而給予較
      輕之停職停薪處分，應無不可云云，惟上訴人於九十一年二月八日對被上訴人
      之停職停薪之懲戒處分，並未定有期限，此為上訴人所不爭執，自可信為真實
      ；而勞工遭雇主行使懲戒權未經預告期間即為解僱後，勞工雖未能領得資遣費
      ，但可另找新雇主，重新開始新的生活，但勞工遭雇主給與未定期限之停職停
      薪處分後，雖名義上仍為雇主之受僱勞工，但事實上雇主並未提供勞工工作、
      給付勞工薪資，且無法預見停職停薪之期間多久，形成實質上為解僱處分，惟
      上訴人又否認解僱勞工，讓勞工無所適從，根本是剝奪被上訴人之工作權，是
      上訴人抗辯未定期限停職停薪之處分較輕，其未解僱勞工，而僅停職停薪應無
      不可云云，亦屬無據。
（４）被上訴人於九十一年七月十九日寄發台北大直郵局第三七支局第八八號存證信
      函與上訴人，業據被上訴人提出存證信函乙份為證，被上訴人並陳稱上訴人於
      當日即收受該存證信函，上訴人對此均不爭執，惟抗辯由該存證信函之全文意
      旨，未能認定被上訴人已為終止系爭契約之意思表示云云。觀之被上訴人所寄
      之上開存證信函，其上已記載：「：：：二、職之本薪及職務加給不可減少。
      此上述之聲明為職之基本要求職希望此復職之安排能於九十一年七月二十九日
      以前以書函答覆，圓滿結局、調解成立。倘若公司無法於九十一年七月二十九
      日前答覆則視同調解不成立，職自二月八日遭停職至今已歷近半年，又遭逕行
      將勞健保退保。公司方面顯已違反勞動契約、損害職之權益，如調解不成立，
      職依勞基法第十四條第六款規定聲明終止勞動契約，並請求支付資遣費。」據
      此，被上訴人於上開九十一年七月十九日存證信函已經明確要求上訴人如於九
      十一年七月二十九日以前以書函安排被上訴人復職，則調解成立，如上訴人未
      於九十一年七月二十九日回覆者，則調解不成立，如調解不成立，被上訴人即
      終止系爭勞動契約，亦即，被上訴人已對上訴人表示，如上訴人未於九十一年
      七月二十九日以書函安排被上訴人復職，被上訴人即終止勞動契約，其行使終
      止權之條件已經明確，並不會增加上訴人所處法律狀態之不確定性，亦不礙上
      訴人之法律上地位，被上訴人於九十一年七月十九日所為上開附條件終止系爭
      勞動契約之意思表示，自無不可。
（５）上訴人於九十一年二月八日對被上訴人為停職停薪處分，被上訴人於九十一年
      七月十九日方發上開存證信函，並於九十一年七月二十九日為終止系爭勞動契
      約之意思表示，是否有逾勞動基準法第十四條第二項規定之三十日期間？查被
      上訴人於本件訴訟程序中，已經主張其係以上訴人停職停薪為由終止系爭勞動
      契約，而上訴人之對被上訴人之停職停薪之狀態，迄被上訴人寫存證信函時止
      ，仍在持續當中，亦即上訴人違反勞動契約之狀態於九十一年七月十九日時仍
      繼續存在，則被上訴人於九十一年七月二十九日終止勞動契約，即無逾勞基法
      第十四條第二項規定應於知悉時三十日內終止勞動契約之情形。
（６）至於上訴人稱於九十一年五月間即安排被上訴人至大同公司復職，七月間被上
      訴人亦曾至大同公司重電廠面試，被上訴人之終止契約，實係自行離職云云，
      並提出上訴人總經理所發之台北第六十八支局存證信函為證 (原審卷第四十七
      頁) ，惟查上開存證信函是九十一年八月二十三日所發，難認上訴人於九十一
      年五月間即安排被上訴人復職，而該存證信函亦稱「官君於民國九十一年七月
      三十一日起先後兩次前往大同公司重電一廠面談．．」可見面談亦是在被上訴
      人終止契約之後，並非在被上訴人終止契約之前，則九十一年八月二十三日之
      存證信函並不足以證明上訴人給予被上訴人之復職；上訴人自九十一年二月八
      日起為停職停薪處分，即係拒絕被上訴人為其提供勞務，在此狀態持續中時，
      被上訴人已分別於九十一年二月二十二日、九十一年三月十四日、九十一年四
      月十二日、九十一年四月十七日、九十一年五月八日向上訴人表示願意提供勞
      務之意思，有被上訴人提出陳情書、存證信函、調解紀錄為證，上訴人亦不爭
      執其已收到上開文書，是被上訴人已將準備給付之事情，通知上訴人，依民法
      第二百三十五條、第四百八十七條規定，上訴人已經受領勞務遲延，被上訴人
      即無補服勞務之義務，但雇主給付勞工薪資既為雇主之義務，被上訴人仍得請
      求上訴人給付報酬。另上訴人主張被上訴人自行至科瑞公司任職，可見被上訴
      人已有自行離職之意思云云，惟由勞工保險局九十一年九月二十五日保承資字
      第一０二八四七四號函後附之勞工保險被保險人投保資料表，及中央健康保險
      局台北分局九十一年九月三十日健保北承一字第０九一００三六七九四號函後
      附之被上訴人投保歷史紀錄資料 (附原審卷六十一至六十三頁，七十二至七十
      六頁) 可知，被上訴人於九十一年八月二十二日方由科瑞公司投保勞保，於九
      十一年八月十九日由科瑞公司投保健保，已是在被上訴人終止兩造間之勞動契
      約之後，此外上訴人復未舉證被上訴人自九十一年二月八日起至九十一年七月
      二十九日曾至他處任職，上訴人此部分主張，即無理由。
（７）再按勞動基準法第十四條第四項規定：「第十七條規定於本條終止契約準用之
      」，勞動基準法第十七條規定：「雇主依前條終止勞動契約者，應依左列規定
      發給勞工資遣費：一、在同一雇主之事業單位繼續工作，每滿一年發給相當於
      一個月平均工資之資遣費。二、依前款計算之剩餘月數，或工作未滿一年者，
      以比例計給之。未滿一個月者以一個月計。」又所謂平均工資，依勞動基準法
      第二條第四款規定，係指計算事由發生之當日前六個月內所得工資總額除以該
      期間總日數所得之金額。上訴人公司自七十三年八月一日起即有勞動基準法之
      適用，已如前述，被上訴人主張其在上訴人公司及大同公司任職，年資合併計
      算為二十年一個月，被上訴人之月平均工資為六萬零九十四元乙節，上訴人亦
      同意被上訴人在上訴人公司及大同公司之年資可併計，並對被上訴人此部分主
      張為自認（見原審卷第一０七頁、一二六頁、本院卷第八十一頁）。依此計算
      ，上訴人應依勞動基準法第十七條規定支付之資遣費計一百二十萬六千八百八
      十七元[60,094× (20+1 (/12) =1206,887]。又上訴人自九十一年二月八日起
      即未依約給付工資，且此係因其受領遲延之故，依民法四百八十七條規定，被
      上訴人仍得依兩造勞動契約之約定，訴請上訴人給付未付薪資三十四萬零五百
      三十二元，上訴人對此金額亦為自認（見原審卷一０七頁）。再者，勞動基準
      法第三十八條規定：「勞工在同一雇主或事業單位，繼續工作滿一定期間者，
      每年應依左列規定給予特別休假。１、一年以上三年未滿者七日。２、三年以
      上五年未滿者十日。３、五年以上十年未滿者十四日。４、十年以上者，每一
      年加給一日，加至三十日為止。」同法第三十九條規定：「第三十六條所定之
      例假、第三十七條所定之休假及第三十八條所定之特別休假，工資應由雇主照
      給。雇主經徵得勞工同意於休假日工作者，工資應加倍發給。」所謂「加倍」
      發給，係指「加一倍」之意思，即除原應發給之工資外，另加發一倍之工資。
      勞動基準法施行細則第二十四條規定：「本法第三十八條之特別休假，依左列
      規定：１、計算特別休假之工作年資，應依第五條之規定。２、特別休假日期
      應由勞雇雙方協商排定之。３、特別休假因年度終結或終止契約而未休者，其
      應休未休之日數，雇主應發給工資。」又所謂年度終結應休而未休之日數，係
      指在本年度終結時，按前一年度計算之本年度內應休未休之日數而言，另所謂
      「年度終結」，法條並未予以定義，應認在勞雇雙方未有協調情況下，應自勞
      工受僱日起算（參勞動基準法施行細則第五條規定）。本件被上訴人未能安排
      享用休假，係因上訴人自九十一年二月八日起即對被上訴人停職停薪，此自屬
      可歸責於上訴人之事由，致被上訴人未能享有特別休假，被上訴人自得依勞動
      基準法第三十九條規定請求上訴人未休特別休假工資，被上訴人主張其未休之
      特別休假為二十日，以平均工資六萬零九十四元計算未休特別休假工資，共計
      四萬二千零六十三元，上訴人對此金額亦為自認（見原審卷第一０七頁），是
      被上訴人此部分請求，自屬有據。
（８）從而，上訴人應依勞動基準法第十七條、第三十八條及兩造勞動契約給付被上
      訴人之資遣費、未休特別休假工資及工資，合計一百五十八萬九千四百八十二
      元。按勞動基準法施行細則第八條規定，依本法第十七條規定計算之資遣費，
      應於勞動契約終止三十日內發給之，被上訴人於九十一年七月二十九日終止系
      爭勞動契約，兩造自九十年七月三十日起即無系爭勞動契約法律關係存在，則
      上訴人應於九十一年八月二十八日以前給付被上訴人資遣費，然上訴人迄今尚
      未給付，被上訴人主張上訴人自起訴狀繕本送達翌日即九十一年八月三十日起
      負遲延責任，自有理由。又關於上訴人應給付被上訴人之未休特別休假工資部
      分，法律並未定有給付期限，被上訴人已於九十一年七月二十九日終止系爭勞
      動契約，被上訴人自得於兩造系爭勞動契約法律關係終止後，請求上訴人給付
      未休特別休假工資，此部分給付亦未定有確定期限，又上訴人應給付被上訴人
      九十一年二月八日起九十一年七月二十九日之未付工資部分，亦未定有確定給
      付期限，依民法第二百二十九條第一項規定，上訴人均應於被上訴人催告時起
      負遲延責任，被上訴人以起訴狀繕本送達上訴人為催告之通知，被上訴人起訴
      狀已於九十一年八月二十九日送達上訴人，此有送達回證乙份附於原法院卷宗
      ( 第二十九頁) 可參。又上訴人應給付被上訴人之資遣費、工資及未休特別休
      假工資，均以支付金錢為標的，上訴人依民法第二百三十三條第一項規定，應
      自受催告時起按法定利率即週年利率百分之五計付遲延利息與被上訴人。被上
      訴人關於上開資遣費、工資及未休特別休假工資，均請求上訴人給付自起訴狀
      繕本送達翌日九十一年八月三十日起至清償日止，按週年利率百分之五計算之
      法定遲延利息，為有理由。
四、綜上所述，被上訴人依勞動基準法第十七條、第三十九條及兩造系爭勞動契約，
    訴請上訴人給付資遣費一百二十萬六千八百八十七元、工資三十四萬零五百三十
    二元、特別休假工資四萬二千零六十三元，共計一百五十八萬九千四百八十二元
    ，及依民法第二百三十三條第一項規定，訴請上訴人給付自起訴狀繕本送達翌日
    即九十一年八月三十日起至清償日止，按週年利率百分之五計算之法定遲延利息
    ，為有理由，應予准許，原判決為上訴人敗訴之判決，並為假執行之宣告，於法
    並無不合。上訴意旨指摘原判決不當，求予廢棄改判，為無理由，應予駁回其上
    訴。
五、據上論結，本件上訴為無理由，依民事訴訟法第四百四十九條第一項、第七十八
    條，判決如主文。
中      華      民      國    九十二    年      十      月      七      日
                              民事第六庭
                                  審判長法  官  蔡    燉
                                        法  官  黃  莉  雲
                                        法  官  俞  慧  君
正本係照原本作成。
如不服本判決，應於收受送達後二十日內向本院提出上訴書狀，其未表明上訴理由者
，應於提出上訴後二十日內向本院補提理由書狀（均須按他造當事人之人數附繕本）
上訴時應提出委任律師或具有律師資格之人之委任狀；委任有律師資格者，另應附具
律師資格證書及釋明委任人與受任人有民事訴訟法第四百六十六條之一第一項但書或
第二項（詳附註）所定關係之釋明文書影本。
中      華      民      國    九十二    年      十      月      九      日
                                        書記官  葉  國  乾
附註：
民事訴訟法第四百六十六條之一（第一項、第二項）：
對於第二審判決上訴，上訴人應委任律師為訴訟代理人。但上訴人或其他法定代理人
具有律師資格者，不在此限。
上訴人之配偶、三親等內之血親、二親等內之姻親，或上訴人為法人、中央或地方機
關時，其所屬專任人員具有律師資格並經法院認為適當者，亦得為第三審訴訟代理人
。


司法院資訊處製作；財團法人民間司法改革基金會備份。
